【裁判字號】    89,訴,237
【裁判日期】    891221
【裁判案由】    虛報出口貨物
【裁判全文】
臺北高等行政法院判決                              八十九年度訴字第二三七號
                              .
    原      告  甲○○
    被      告  財政部臺北關稅局
    代  表  人  葉曼福
    訴訟代理人  丙○○
                乙○○
右當事人間因虛報出口貨物事件，原告不服財政部中華民國八十九年六月九日台財訴
第0000000000號再訴願決定，提起行政訴訟。本院判決如左：
    主  文
原告之訴駁回。
訴訟費用由原告負擔。
    事  實
緣原告於民國（以下同）八十七年九月二十三日委由聖予航空貨運代理有限公司（以
下簡稱聖予公司）向被告報運出口貨物乙批（報單號碼：第ＣＡ＼八七＼一九三＼○
四一九○號），原申報貨名「KEYCHAIN」，惟經巴拿馬政府於八十七年十月六日會同
巴西及巴拉圭警方查獲為盜版未授權之CD MUSIC，被告遂認原告顯有虛報出口貨物名
稱之違法行為，乃依海關緝私條例第三十七條第一項第一款、第二項規定科處原告新
台幣（以下同）九○、○○○元之罰鍰。原告不服，聲明異議，未獲變更，提起一再
訴願，遞遭駁回，遂向本院提起行政訴訟。茲摘敘兩造之訴辯意旨如左：
甲、原告方面：
    原告於言詞辯論期日未到場，惟據其提出之書狀，聲明、陳述如左：
一、聲明：再訴願、訴願決定及原處分均撤銷。
二、陳述：
１、原告為聖予公司之職員，經營航空貨運承攬業務，受託運人之委託，負責將貨品
    交航空公司，載運至指定地點，由於航空運輸首重時效，必要時甚至包機運送，
    因此承運業者必須快速作業，並安排國外包機事宜，且運送之物品，大部分均由
    廠商直接運送至機場進倉，俟報關檢驗手續完成即放行出口，故事先本不知悉係
    何物品。本次受委託運，原告根本無權亦無時間開箱看樣，更難知悉託運物品是
    否違禁品。
２、按本件查扣之盜版光碟均係由託運人在出口幾天前自國外以電話告知原告謂有一
    批膠製品等要出口至巴拉圭，請以個人名義儘快辦理報關手續，原告基於多年之
    合作關係及人格之信賴，加以得能舒解業績壓力，即代辦託運出口手續，因託運
    人在電話中均未據實告知託運貨品內容，故原告等確實不知託運貨品為盜版光碟
    。
３、原告既依託運人之交代而申報貨物，自無虛報貨物之犯意，是被告及再訴願、訴
    願之決定未能就事全盤考查，即率予原告罰鍰之處分，實難令原告甘服。故請判
    決將再訴願、訴願決定及原處分均撤銷。
乙、被告方面：
一、聲明：求為判決如主文所示。
二、陳述：
１、依海關緝私條例第三十七條第二項規定，報運貨物出口而有虛報所運貨物之名稱
    者，處二千元以上三萬元以下之罰鍰，並得沒入其貨物。本件原告所報運出口之
    貨物 KEYCHAIN ，經巴拿馬政府會同巴西及巴拉圭警方查獲為盜版未經授權之CD
    MUSIC，與原申報貨名不符，被告依法處罰，並無不合。
２、海關緝私條例第三十七條第二項規定之處分對象為貨物輸出人，與其職業無關，
    原告自不得以其工作特性來否定違規犯法之事實，且原告既受國外買主委託以其
    名義報運貨物出口，即應對報運出口貨物之名稱及內容負責予以查核，不得諉為
    不知，本件原告顯有過失。
３、依海關緝私條例第三十七條第二項規定，貨物輸出人有責任於貨物進儲出口貨棧
    前確認出口貨物之名稱、規格及數量等資料，俾於報關時得以正確申報。再者，
    原告雖為承攬業者，惟既願具名充當貨物輸出人向海關投單報關，自當依法負起
    貨物輸出人應負之法律責任。再查空運貨物雖以快速為主，爭取時效，但無論貨
    物輸出人或承攬業者等均應遵守相關之法令規定，有經驗之出口服務業者更應憑
    其經驗輔導出口業者合法順利完成貨物之出口報關手續，自不宜辯稱係充當貨物
    輸出人而推說不知出口貨物之內容。
４、原告既受國外買主委託以其名義報運貨物出口，即應對報運出口貨物之名稱及內
    容負責予以查核，不得諉為不知，本件原告顯有過失，揆諸司法院釋字第二七五
    號解釋意旨，自應依法處罰。
５、綜上所述，原告訴訟理由核無足採，請依法予以駁回。
    理  由
一、本件原告經合法通知，未於言詞辯論期日到場，核無行政訴訟法第二百十八條準
    用民事訴訟法第三百八十六條各款所列之情事，爰依被告之聲請，由其一造辯論
    而為判決，合先敘明。
二、按「報運貨物進口而有左列情事之一者，得視情節輕重，處以所漏進口稅額二倍
    至五倍之罰鍰，或沒入或併沒入其貨物：一  虛報所運貨物之名稱、數量或重量
    。．．．報運貨物出口，有前項各款情事之一者，處二千元以上三萬元以下之罰
    鍰，並得沒入其貨物。」，海關緝私條例第三十七條第一項第一款、第二項定有
    明文。又按「人民違反法律上之義務而應受行政罰之行為，法律無特別規定時，
    雖不以出於故意為必要，仍須以過失為其責任條件。但應受行政罰之行為，僅須
    違反禁止規定或作為義務，而不以發生損害或危險為其要件者，推定為有過失，
    於行為人不能舉證證明自己無過失時，即應受處罰。行政法院六十二年度判字第
    三○號判例謂：『行政罰不以故意或過失為責任條件』，及同年度判字第三五○
    號判例謂：『行政犯行為之成立，不以故意為要件，其所以導致偽報貨物品質價
    值之等級原因為何，應可不問』，其與上開意旨不符部分，與憲法保障人民權利
    之本旨牴觸，應不再援用。」，司法院釋字第二七五號亦有解釋。
三、本件原告主張：原告為聖予公司之職員，經營航空貨運承攬業務，託運人在出口
    幾天前自國外以電話告知原告謂有一批膠製品等要出口至巴拉圭，請以個人名義
    儘快辦理報關手續，原告為爭取時效，即代辦託運出口手續，由廠商直接運送至
    機場進倉，原告未開箱看樣，根本不知悉係何物品，遑論知悉係盜版光碟。原告
    既依託運人之交代而申報貨物，自無虛報貨物之犯意，請判決將再訴願、訴願決
    定及原處分均撤銷云云。被告則辯稱：依海關緝私條例第三十七條第二項規定，
    貨物輸出人有責任於貨物進儲出口貨棧前確認出口貨物之名稱、規格及數量等資
    料，俾於報關時得以正確申報。原告既受國外買主委託以其名義報運貨物出口，
    無論為貨物輸出人或承攬業者，即應對報運出口貨物之名稱及內容負責予以查核
    ，雖為爭取時效，但仍應遵守相關之法令規定，不得諉稱不知出口貨物之內容，
    本件原告顯有過失，揆諸司法院釋字第二七五號解釋意旨，自應依法處罰，請駁
    回原告之訴等語。
四、查原告於八十七年九月二十四日委由聖予公司向被告報運出口貨物乙批（報單號
    碼：第ＣＡ＼八七＼一九三＼○四一九○號），原申報貨名「 KEYCHAIN 」，惟
    經巴拿馬政府於八十七年十月六日會同巴西及巴拉圭警方查獲為盜版未授權之CD
    MUSIC ，而有虛報出口貨物名稱之違法行為之事實，有出口報單、中華民國駐巴
    拿馬大使館經濟參事處八十七年十月七日巴拿經八七字第八七○五二三號電傳函
    、經濟部查禁仿冒商品小組八十七年十月二十一日禁仿組發字第一一八六號函
    、訴外人戰志豪於八十七年十二月十七日在被告出口組所作之談話紀錄、被告（
    ＴＰ）八十八年第○六六一－三號緝私報告表附於原處分卷可稽，原告起訴書狀
    就此亦不爭執，自堪信為真實。
五、依首揭海關緝私條例第三十七條第一項、第二項之規定，報運貨物出口，無論為
    貨物輸出人或承攬業者，在貨物進儲出口貨棧前，就所運貨物之名稱、數量、或
    重量、品質、價值或規格等資料，均有查核之責，俾於報關時得以正確申報。原
    告為承攬報運業者，雖為爭取時效，快速空運貨物，但仍應遵守相關之法令規定
    ，查核所運貨物之名稱、數量、或重量、品質、價值或規格等資料，不得諉稱不
    知出口貨物之內容，本件原告顯有過失，揆諸首揭司法院釋字第二七五號解釋意
    旨，自應依法處罰。原告主張其經營航空貨運承攬業務，託運人告知原告謂有一
    批膠製品等要出口至巴拉圭，請以個人名義儘快辦理報關手續，原告為爭取時效
    ，即代辦託運出口手續，由廠商直接運送至機場進倉，原告未開箱看樣，根本不
    知悉係何物品，遑論知悉係盜版光碟。原告既依託運人之交代而申報貨物，自無
    虛報貨物之犯意云云，核無足採。從而，被告以原告顯有虛報出口貨物名稱之違
    法行為，依首揭海關緝私條例第三十七條第一項第一款、第二項規定科處原告九
    ○、○○○元之罰鍰，並無違誤，一再訴願決定遞予維持，亦無不合。原告復執
    前詞爭執，難認為有理由，其訴應予駁回。
據上論結，本件原告之訴為無理由，爰依行政訴訟法第二百十八條、第一百九十五條
第一項後段、第九十八條第三項前段，民事訴訟法第三百八十五條第一項前段判決如
主文。
中      華      民      國    八十九    年     十二     月    二十一    日
                                          臺北高等行政法院第三庭
                                              審判長法  官  徐瑞晃
                                                    法  官  曹瑞卿
                                                    法  官  吳慧娟
右為正本係照原本作成。
如不服本判決，應於送達後二十日內，向本院提出上訴狀並表明上訴理由，如於本判
決宣示後送達前提起上訴者，應於判決送達後二十日內補提上訴理由書（須按他造人
數附繕本）。
中      華      民      國    八十九    年     十二     月    二十一    日
                                                    書記官  葉冠伸


司法院資訊處製作；財團法人民間司法改革基金會備份。
